【裁判字號】    98,上易,50
【裁判日期】    980505
【裁判案由】    竊盜
【裁判全文】
臺灣高等法院花蓮分院刑事判決          98年度上易字第50號
上  訴  人
即  被  告  乙○○
上  訴  人
即  被  告  甲○○
上  訴  人
即  被  告  丙○○
上列上訴人即被告等因竊盜案件，不服臺灣臺東地方法院97年度
易字第165號中華民國97年9月24日第一審判決（起訴案號：臺灣
臺東地方法院檢察署97年度偵字第1007號），提起上訴，本院判
決如下：
    主  文
上訴駁回。
乙○○緩刑參年，緩刑中付保護管束；並應於本判決確定之日起
壹年內，向被害人國立屏東科技大學支付新台幣參拾萬元之賠償
金。
甲○○、丙○○均緩刑參年。
    事實及理由
一、本案經本院審理結果，認第一審以上訴人即被告（以下簡稱
    被告）乙○○、甲○○、丙○○均犯刑法第321條第 1項第2
    、3、4款之加重竊盜罪，而判處乙○○有期徒刑 8月、甲○○、丙○○各有期徒刑 7月。認事用法並無不當，量刑亦稱
    妥之，應予維持，並引用如附件第一審判決書記載之事實、
    證據及理由（如附件）。
二、被告乙○○上訴指摘原審量刑過重，被告甲○○、丙○○上
    訴爭執其行為僅屬竊盜未遂云云；經核均無理由，應予駁回
    其等之上訴。
三、末查，被告乙○○、甲○○、丙○○均未曾因故意犯罪受有
    期徒刑以上刑之宣告，有其等前案紀錄表在卷可憑，均符合
    刑法第74條第 1項緩刑之要件。然緩刑宣告，得斟酌情形，
    命犯罪行為人向被害人支付相當數額之財產或非財產上之損
    害賠償，刑法第74條第2項第3款定有明文。審酌本件係被告
    乙○○雇用被告甲○○、丙○○等人，共同前往國立屏東科
    技大學達仁實驗林場竊取桂花樹，被告乙○○居於主導地位
    ，惡性較重；惟被告乙○○坦承犯行，已表悔悟並願賠償被
    害人之損害，是本院認被告乙○○如於緩刑期間內，賠償被
    害人國立屏東科技大學新台幣30萬元之損害金，經此教訓應
    知警惕而無再犯之虞，只須為刑罰之宣告，即足策其自新，
    而暫不執行其刑為適當；另被告甲○○、丙○○以打零工為
    業，在本件僅因貪圖工資，而受僱於被告乙○○行竊，致罹
    刑典，且始終坦承犯行，非無可原；其等歷此偵、審程式，
    當知警惕而無再犯之虞，本院因認對渠等所宣告之刑，以暫
    不執行為適當，爰均併予宣告被告乙○○、甲○○、丙○○
    緩刑3 年。又本件被告乙○○部分之緩刑宣告，既以向被害
    人國立屏東科技大學支付相當金額為條件，為促其履行緩刑
    之條件，爰依刑法第93條第 1項之規定併宣告於緩刑期間付
    保護管束，以收成效；且如被告乙○○不依本判決支付，則
    前揭緩刑之宣告自得依刑法第75條之1第 1項第4款之規定予
    以撤銷，上揭應支付之金額，並得為民事強制執行名義，併
    予敘明。
據上論斷，應依刑事訴訟法第373條、第368條，刑法第74條第 1
項第1款、第2項第3款、第93條第 1項，判決如主文。
本案經檢察官翟光軍到庭執行職務。
中    華    民    國    98    年    5     月    5     日
                        審判長法  官  何方興
                              法  官  王紋瑩
                              法  官  林德盛
以上正本證明與原本無異。
本件不得上訴。
中    華    民    國    98    年    5     月    5     日
                              書記官  劉妙娘
附錄論罪科刑法條全文：
刑法第321條第1項：
犯竊盜罪而有左列情形之一者，處6月以上5年以下有期徒刑：
一、於夜間侵入住宅或有人居住之建築物、船艦或隱匿其內而犯
    之者。
二、毀越門扇、牆垣或其他安全設備而犯之者。
三、攜帶兇器而犯之者。
四、結夥三人以上而犯之者。
五、乘火災、水災或其他災害之際而犯之者。
六、在車站或埠頭而犯之者。
附件：
臺灣臺東地方法院刑事判決               97年度易字第165號
公  訴  人  臺灣臺東地方法院檢察署檢察官
被      告  乙○○
            李文雄
            甲○○
            丙○○
上列被告因竊盜案件，經檢察官提起公訴（97年度偵字第1007號
），本院行簡式審判程序，判決如下：
    主    文
乙○○、李文雄、甲○○、丙○○結夥三人以上攜帶兇器毀壞安
全設備竊盜；乙○○處有期徒刑捌月；李文雄累犯，處有期徒刑
捌月；甲○○、丙○○各處有期徒刑柒月。
扣案破壞剪、鋸子、圓鍬各壹把均沒收之。
    犯罪事實
一、乙○○意圖為自己不法之所有，於民國97年 5月19日中午12
    時許，在屏東縣恆春鎮某處，以每日工資新臺幣2,000元至1
    ,500元不等之代價，僱用李文雄（李文雄曾因詐欺案件，經
    臺灣雲林地方法院以94年度六簡字第360號判處有期徒刑5月
    ，並於94年9月29日確定，嗣於95年1月25日徒刑易科罰金執
    行完畢，復因竊盜案件，經臺灣高雄地方法院以97年度簡字
    第477號判處有期徒刑3月，而於97年3月3日確定在案）、甲○○及丙○○三人，分別攜帶乙○○、甲○○、丙○○各自
    所有客觀上對人之生命、身體安全構成威脅而具有危險性，
    足供兇器使用之破壞剪、鋸子、圓鍬各 1把，以挖取桂花樹
    供乙○○園藝種植之用，迨於97年5月19日下午5時許，李文
    雄駕駛車牌號碼 JJ-3115號租賃用小客車搭載甲○○，丙○○則駕駛甲○○所有未懸掛車牌之藍色自用小貨車搭載乙○○，四人一同抵達址設臺東縣達仁鄉森永村歸田14號之國立
    屏東科技大學達仁實驗林場（下稱達仁林場）入口處外，旋
    即共同意圖為自己不法所有，而基於竊盜之犯意聯絡，由乙○○指示甲○○先自該入口紅色鐵門旁之縫隙徒步進入達仁
    林場內，以察看該林場內現是否有人在內看管，俟甲○○確
    定其內無人，乃由李文雄手持上開乙○○所有之破壞剪，剪
    毀附加在該紅色鐵門上之鋼圈鎖（毀損部分未據告訴）後，
    四人分乘前開車輛進入達仁林場距該入口紅色鐵門約 300公
    尺處，而在該林場之招待所旁附連圍繞之花圃內（侵入住居
    附連圍繞土地部分亦未據告訴），由乙○○教導甲○○、李
    文雄及丙○○如何挖取桂花樹後，乙○○即在距上開花圃不
    遠處把風，甲○○及丙○○乃分持上揭鋸子與圓鍬（起訴書
    贅載鐵撬）挖取國立屏東科技大學所有樹齡約20年之園藝樹
    種桂花樹，李文雄則協助搬運等工作，嗣乙○○、甲○○、
    李文雄及丙○○四人竊取上開桂花樹 1株得手後，適經達仁
    林場管理員丁○○發現立即報警，而為警循線查獲，並扣得
    上開供渠等四人竊盜所用之破壞剪、鋸子、圓鍬等工具。
二、案經臺東縣警察局大武分局報請臺灣臺東地方法院檢察署檢
    察官偵查起訴。
    理    由
一、本案被告乙○○、李文雄、甲○○、丙○○所犯均係死刑、
    無期徒刑、最輕本刑為三年以上有期徒刑以外之罪，亦非高
    等法院管轄之第一審案件，又被告乙○○、李文雄、甲○○
    、丙○○於本院準備程序中，就被訴加重竊盜事實均為有罪
    之陳述，經本院對渠等告知簡式審判程序之旨，並聽取公訴
    人及被告乙○○、李文雄、甲○○、丙○○之意見後，本院
    合議庭認宜依刑事訴訟法第 273條之1第1項規定，裁定由受
    命法官獨任進行簡式審判程序，合先敘明。
二、據以論罪之證據名稱：
  (一)被告乙○○、李文雄分別於本院97年 9月10日準備程序及審
    理時所為有罪之陳述。
  (二)被告甲○○迭於本院97年8月5日調查訊問、97年 9月10日準
    備程序及審理時之自白。
  (三)被告丙○○迭於本院97年8月3日調查訊問、97年 9月10日準
    備程序及審理時之自白。
  (四)被告乙○○、李文雄、甲○○、丙○○分別於警詢及偵查中
    之供述。
  (五)證人李文雄、甲○○、丙○○分別於97年 5月20日、證人乙○○、甲○○、丙○○分別於97年6月19日偵訊時之結證。
  (六)證人丁○○迭於97年5月19日警詢時之陳述及97年5月30日偵
    查中之結證。
  (七)國立屏東科技大學97年 8月20日屏科大總字第0970004674號
    函附資料1份、臺灣臺東地方法院檢察署97年5月30日現場履
    勘筆錄1份及扣押物品清單1紙、臺東縣警察局大武分局自願
    受搜索同意書、搜索筆錄及扣押物品目錄表 1份、刑案現場
    測繪圖及贓物認領保管單各 1紙、被告乙○○、李文雄、甲○○及丙○○之行動電話通聯記錄各 1份、行政院農業委員
    會林務局97年6月10日林造字第0971610154號函文1紙。
  (八)犯罪現場、被告四人所使用車輛及扣案物品外觀之照片21張
    、現場履勘照片27張。
  (九)扣案之破壞剪、鋸子、圓鍬各1把。
  (十)綜上各節相互參佐，足認被告乙○○、李文雄、甲○○、丙○○四人有罪之陳述及自白均與事實相符，本案事證已臻明
    確，渠等犯行均堪認定，應予依法論科。
三、論罪與科刑：
  (一)按共同正犯之意思聯絡，原不以數人間直接發生者為限，即
    有間接之聯絡者，亦包括在內；又意思之聯絡並不限於事前
    有所謀議或協定，其於行為當時，基於相互之認識，以共同
    犯罪之意思參與者，亦屬之，且其表示之方法不以明示通謀
    為必要，即相互間有默示之合致，仍無不可（最高法院77年
    臺上字第2135號、73年臺上字第2364號、第1886號判例意旨
    參照）。準此，被告乙○○邀約僱請被告李文雄、甲○○、
    丙○○犯罪，雖被告李文雄、甲○○、丙○○三人間彼此並
    無直接之犯意聯絡，此仍無礙於渠等為本案共同正犯之成立
    ，又被告乙○○於案發當日抵達達仁林場前，縱未曾向被告
    李文雄、甲○○、丙○○等人明白告知其所僱請之工作內容
    係竊取他人桂花樹，然被告李文雄、甲○○及丙○○至遲於
    到達達仁林場入口處，見該林場入口處大門緊閉，且標明「
    達仁林場」字樣已如上揭照片（參警卷頁47、偵卷頁39）所
    示，復由被告乙○○指示被告甲○○趁紅色鐵門旁縫隙進入
    該林場內察看有無人看守，足證被告李文雄、甲○○、丙○○三人於抵達達仁林場之時，即已知悉渠等欲進入該林場內
    竊取他人之桂花樹，並與被告乙○○基於竊盜之相互認識，
    而有共同正犯之意思聯絡無疑。
  (二)次按如於實行犯罪行為之際，當場有所指揮，且就其犯罪實
    行之方法及順序等有所計劃，以促成犯罪之實現者，則其擔
    任計劃行為之人，與加工於犯罪之實行初無異致，即應認為
    共同正犯；又刑法上所謂結夥三人以上，係指有共同犯罪之
    故意結為一夥而言。把風行為，在排除犯罪障礙，助成犯罪
    之實現，在合同意思範圍內分擔犯罪行為之一部，故亦係共
    同正犯而應計入結夥之內（最高法院45年臺上字第 473號判
    例暨92年度臺上字第2770號判決意旨可參）。查被告乙○○
    、李文雄、甲○○、丙○○四人進入達仁林場內，係為共同
    目的而結夥行竊已如上述，則雖僅被告甲○○、丙○○下手
    實行挖樹除枝之竊盜行為，被告乙○○係在場指揮、計劃與
    分擔把風之行為者，被告李文雄則屬分擔搬運工具等行為者
    ，揆諸上開說明，仍均應以結夥竊盜論罪。
  (三)再按刑法第 321條第1項第3款之攜帶兇器竊盜罪，係以行為
    人攜帶兇器竊盜為其加重條件，此所謂兇器，其種類並無限
    制，凡客觀上足對人之生命、身體、安全構成威脅，具有危
    險性之兇器均屬之，且祇須行竊時攜帶此種具有危險性之兇
    器為已足，並不以攜帶之初有行兇之意圖為必要，最高法院
    著有79年臺上字第5253號判例意旨供參。查扣案之破壞剪、
    鋸子、圓鍬各 1把均係金屬製品，質硬形尖，以之作為器械
    ，無論被告乙○○、李文雄、甲○○、丙○○等人主觀上是
    否旨在行兇抑僅便利行竊，客觀上顯均具有危害他人生命、
    身體安全之危險性，且被告四人亦皆供承渠等係分別手持上
    開工具剪斷門鎖及挖樹除枝，足見該工具功能之完整，均屬
    兇器之一種，渠等攜帶之而犯竊盜罪，揆諸前揭判例意旨，
    自與刑法攜帶兇器竊盜罪之構成要件相當。
  (四)又按刑法第 321條第1項第2款所謂安全設備，係指門扇、牆
    垣以外之地上工作物，與門扇、牆垣同其性質，並依社會通
    常觀念足認具有相類防盜效用，而附著於不動產之設備而言
    ；門鎖固屬安全設備之一種，被告毀壞門鎖行竊，自應論以
    刑法之毀壞安全設備竊盜罪。惟此處所謂門鎖，係指附加於
    門上之鎖而言，至毀壞構成門之一部分之鎖，則應認為毀壞
    門扇（最高法院55年臺上字第547號判例暨64年度第4次刑庭
    庭推總會決議(一)意旨足資參照）。查被告李文雄等人所剪毀
    上揭達仁林場紅色鐵門上之鋼圈鎖，係附加在鐵門上之鎖，
    並未構成該鐵門之一部分，此觀上揭照片（參偵卷頁39）自
    明，且該鋼圈鎖具有隔絕防閑作用，避免他人任意進入該林
    場，甚至竊取該林場內之財物，是該鋼圈鎖自屬安全設備之
    一種，是被告李文雄等人以前開破壞剪毀壞該鋼圈鎖，自具
    有毀壞安全設備之情形。至同條項第 1款所謂建築物，係指
    住宅以外，上有屋面、周有門壁，足蔽風雨，供人出入，且
    定著於土地之工作物而言，其附連圍繞之土地，不包括在內
    （最高法院50年臺上字第 532號判例意旨可參），是被告乙○○、李文雄、甲○○、丙○○既僅在達仁林場招待所旁附
    連圍繞之花圃內行竊，尚未侵入住宅或建築物，自難遽以該
    條款之罪相繩，併予指明。
  (五)第按竊盜罪之「竊取」，須破壞他人原有對於動產之持有支
    配關係，並進而建立新的持有支配關係始得成立，是學說及
    實務對於竊盜罪既遂與未遂之區別，即以原持有支配關係已
    否破壞及新持有支配關係已否建立為斷；易言之，應以所竊
    之物是否移入自己實力支配之下為標準，學說稱此為支配或
    掌握理論。又以日常生活之一般理解，就案件之實際情狀加
    以判斷，若行為人已將他人財物移歸自己所持有，即應成立
    竊盜既遂罪，最高法院17年上字第 509號判例亦同此見。再
    行為人所竊之樹木，既經砍伐倒地，不得謂非已移入於自己
    實力支配之下，其竊盜行為即已完成，自難因其贓木尚未搬
    離現場，而謂為竊盜未遂（最高法院49年臺上字第 939號判
    例亦足參照）。復按共同實行犯罪行為之人，在合同意思範
    圍以內，各自分擔犯罪行為之一部，相互利用他人之行為，
    以達其犯罪之目的者，即應就全部犯罪所生之結果共負責任
    ，故正犯中之一人或數人，其犯罪已達於既遂程度者，其他
    正犯亦應以既遂論科（最高法院28年上字第3110號、29年上
    字第3617號判例意旨供參）。查被告甲○○、丙○○等人手
    持上開鋸子、圓鍬等工具，欲挖取前揭達仁林場內所有之桂
    花樹，並駕車將之載離現場，俾供被告乙○○園藝種植之用
    ，渠等雖挖取該林場所有之桂花樹 1株後即被發覺，終未能
    將該已挖取而放置在地上之桂花樹載離現場，惟觀諸前揭犯
    罪現場照片（參警卷頁 47-48）所示，被告甲○○、丙○○
    對上揭所挖取之桂花樹，顯然可輕易並隨時自上揭現場搬離
    而加以支配，是被告甲○○、丙○○確曾掌握該等物品，而
    對之建立新的持有支配關係，應認已達於竊盜既遂之程度，
    又被告甲○○、丙○○之竊盜犯行既已既遂，則其他正犯即
    被告乙○○、李文雄均應論以竊盜既遂之罪。
  (六)核被告乙○○、李文雄、甲○○、丙○○四人所為，均係犯
    刑法第 321條第1項第4款、第3款、第2款之結夥三人以上攜
    帶兇器毀壞安全設備竊盜罪。公訴人認被告四人均涉犯同法
    第321條第2項及第1項第4款、第3款、第2款之加重竊盜未遂
    罪，固皆有未合，惟因二者基本社會事實同一，爰均依法變
    更起訴法條。被告四人間，有犯意聯絡及行為分擔既如上述
    ，應以共同正犯論。又刑法第321條第1項所列各款為竊盜之
    加重條件，如犯竊盜罪兼具數款加重情形時，因竊盜行為祇
    有一個，仍祇成立一罪，不能認為法律競合或犯罪競合，但
    判決主文應將各種加重情形順序揭明，理由並應引用各款，
    俾相適應（最高法院69年臺上字第3945號判例意旨參照）。
    再被告李文雄前曾因詐欺案件，經臺灣雲林地方法院以94年
    度六簡字第 360號判處有期徒刑5月確定，嗣於95年1月25日
    徒刑易科罰金執行完畢乙情，有卷附臺灣高等法院被告前案
    紀錄表及臺灣雲林地方法院94年度六簡字第 360號刑事簡易
    判決各1份可憑，其受有期徒刑之執行完畢後，5年以內故意
    再犯上開法定刑為有期徒刑以上之罪，為累犯，應依法加重
    其刑。
  (七)刑法上之共同正犯，雖應就全部犯罪結果負其責任，但科刑
    時仍應審酌刑法第57條各款情狀，為各被告量刑輕重之標準
    ，並非必須科以同一之刑（最高法院47年臺上字第1249號判
    例參照）。爰審酌被告乙○○為貪圖竊取桂花樹供己園藝使
    用之不法利益，竟僱用被告李文雄、甲○○及丙○○等人一
    同駕車至達仁林場內，以攜帶兇器、毀壞門鎖安全設備、挖
    樹除枝及搬運把風等分工方式，竊得被害人國立屏東科技大
    學所有之桂花樹，而被告李文雄、甲○○及丙○○為貪圖被
    告乙○○所應允給付竊取桂花樹工資之不法利益，竟是非不
    分，仍參與本案加重竊盜之犯行，被告四人結夥恣意竊取他
    人財物，對社會秩序與他人生命、身體及財產安全之危害非
    徵，另被告李文雄不思腳踏實地正當營生，前已犯詐欺及竊
    盜罪行，其前科紀錄已如前述，並有臺灣高雄地方法院97年
    度簡字第477號刑事簡易判決1份附卷可參，素行堪認不良，
    惟念及被告四人犯後尚知及時於本院審理中坦承犯行，且渠
    等所竊得者僅有園藝樹種之桂花樹 1株亦如前述，價值堪認
    非鉅，並經達仁林場管理員丁○○立即發覺而未及搬離現場
    ，對被害人所生損害不大，復無其他可認渠等尚有竊得被害
    人所有其他桂花樹或財物之積極事證，兼衡被告四人犯罪之
    動機、手段、生活狀況、智識程度、品性及彼此犯罪情節輕
    重尚有差異等一切情狀，分別量處如主文所示之刑。
  (八)末按刑法第38條第 3項係規定「犯人」所有供犯罪所用之物
    ，得宣告沒收，並非規定屬「被告」所有之物，始得宣告沒
    收，而共同正犯於意思聯絡範圍內，組成一共犯團體，團體
    中之任何成員均為「犯人」，供犯罪所用之物，只要屬於「
    犯人」所有，均得宣告沒收，不以必屬於本案被告所有者為
    限（最高法院92年度臺上字第 787號判決意旨足參）。查扣
    案之破壞剪、鋸子、圓鍬各 1把，既均係供被告乙○○、李
    文雄、甲○○、丙○○共同犯本案加重竊盜罪所用之物，且
    分屬被告乙○○、甲○○、丙○○所有，此據被告乙○○、
    李文雄、甲○○、丙○○分別供明在卷，自均應依刑法38條
    第1項第2款之規定諭知沒收。另扣案之鐵撬及鐵鎚各 1支，
    被告李文雄固供承均為其所有，然乏積極證據證明係供前開
    犯罪之用，又皆非違禁物，均不予宣告沒收，公訴人聲請就
    上開鐵撬為沒收，容有未洽。至扣案之警詢錄音帶 4捲及警
    詢光碟片 1片，既與本案犯罪無直接關係，亦非被告四人所
    有之物，爰不為沒收之諭知，均併此敘明。
據上論斷，應依刑事訴訟法第273條之1第 1項、第299條第1項前
段、第300條、第310條之2、第454條，刑法第28條、第321條第1
項第2款、第3款、第4款、第47條第1項、第38條第1項第2款，判
決如主文。
本案經檢察官許仁豪到庭執行職務
中    華    民    國    97    年    9     月    24    日
                  刑事第三庭  法  官  劉正偉


司法院資訊處製作；財團法人民間司法改革基金會備份。
